臺灣高等法院刑事判決
110年度上訴字第1726號
上  訴  人  
即  被  告  甲○○


選任辯護人  林芬瑜律師（法扶律師）          
上列上訴人即被告因家暴傷害等案件，不服臺灣新北地方法院11
0年度訴字第275號，中華民國110年4月12日第一審判決（起訴案
號：臺灣新北地方檢察署109年度偵字第29791號），提起上訴，
本院判決如下：
    主  文
上訴駁回。
    事  實
一、甲○○與乙○○前為夫妻，雙方係家庭暴力防治法第3條第1款規
    定之家庭成員，而甲○○前曾因對乙○○實施家庭暴力行為，經
    臺灣高雄少年及家事法院於民國109年5月26日以109年度家
    護字第573號核發民事通常保護令，裁定甲○○不得對乙○○實
    施身體、精神或經濟上之騷擾、控制、脅迫或其他不法侵害
    之行為，亦不得對乙○○為騷擾之行為。詎甲○○已知上開保護
    令內容，竟基於違反上開保護令及傷害等犯意，於109年6月
    16日13時23分許，在臺北捷運土城站（址設新北市○○區○○路
    0段000號）2號出口樓梯上，先徒手毆打乙○○頭部，又徒手
    抓住乙○○頭髮往下扯後，並以腳踹踢乙○○，乙○○因而受有後
    腦杓挫傷疼痛、右臉挫傷疼痛、右側膝蓋挫傷疼痛、右前臂
    挫傷疼痛等傷害，以此方式對乙○○實施身體上不法侵害之家
    庭暴力行為，而違反上開保護令。
二、案經乙○○訴由新北市政府警察局土城分局報告臺灣新北地方
    檢察署檢察官偵查起訴。
    理  由
壹、證據能力
一、按被告以外之人於審判外之言詞或書面陳述，除法律有規定
    者外，不得作為證據；又被告以外之人於審判外之陳述，雖
    不符刑事訴訟法第159條之1至第159條之4之規定，而經當事
    人於審判程序同意作為證據，法院審酌該言詞陳述或書面陳
    述作成時之情況，認為適當者，亦得為證據。當事人、代理
    人或辯護人於法院調查證據時，知有第159條第1項不得為證
    據之情形，而未於言詞辯論終結前聲明異議者，視為有前項
    之同意，刑事訴訟法第159條第1項及第159條之5分別定有明
    文。經查，本判決下列所引用上訴人即被告甲○○（下稱被告
    ）以外之人於審判外之陳述，檢察官、被告及辯護人對於證
    據能力無爭執，迄於本院言詞辯論終結前均未聲明異議，本
    院審酌上開證據資料作成時之情況，尚無違法不當或證明力
    明顯過低之瑕疵，亦認為以之作為證據應屬適當，爰依上開
    規定，認前揭證據資料均有證據能力。
二、次按除法律另有規定外，實施刑事訴訟程序之公務員因違背
    法定程序取得之證據，其有無證據能力之認定，應審酌人權
    保障及公共利益之均衡維護，刑事訴訟法第158條之4定有明
    文。本案以下所引用之非供述證據，並無證據證明係實施刑
    事訴訟程序之公務員違背法定程序所取得，且經本院於審理
    時合法踐行調查程序，自應認均具有證據能力，得作為證據
    。
貳、認定犯罪事實所憑之證據及理由
一、上開犯罪事實，業據被告坦承不諱（見審訴2224卷第62頁，
    訴275卷第34、36、51頁，本院卷第185、234頁），核與證
    人即告訴人乙○○（下逕稱姓名，見偵29791卷第11至12、15
    至17、59頁）證述內容相符，並有臺灣高雄少年及家事法院
    109年度家護字第573號民事通常保護令、保護令翻拍照片各
    1份（見偵29791卷第19至23頁）、新北市立土城醫院109 年
    6月16日受理家庭暴力事件驗傷診斷書1份（見偵29791卷第2
    4-1至24-2頁）、新北市政府警察局淡水分局送達證書1份、
    保護令執行紀錄表3份、家庭暴力案件訪查表、約制紀錄表
    各1份（見偵29791卷第67至74頁）、原審110年3月29日勘驗
    筆錄及附件監視器錄影畫面翻拍照片1份（見訴275卷第46至
    49、55至113頁）在卷可稽，足認被告之任意性之自白與事
    實相符，應屬可採。
二、綜上所述，本案事證已臻明確，被告犯行洵堪認定，應依法
    論科。
參、論罪科刑
一、核被告所為，係犯家庭暴力防治法第61條第1款之違反保護
    令罪及刑法第277條第1項之傷害罪。
二、按家庭暴力防治法所稱之「家庭暴力」，係指家庭成員間實
    施身體或精神上不法侵害之行為；又所稱「家庭暴力罪」者
    ，則指家庭成員間故意實施家庭暴力行為而成立其他法律所
    規定之犯罪，家庭暴力防治法第2條第1款、第2款分別定有
    明文。查被告係乙○○之前夫，彼此間具有家庭暴力防治法第
    3條第1款所定之家庭成員關係，被告對乙○○所為上開犯行，
    屬於家庭成員間實施身體上不法侵害之行為，自該當家庭暴
    力防治法所稱之家庭暴力罪，惟因家庭暴力防治法上開條文
    並無罰則規定，應依刑法之規定予以論處。
三、被告係於密切接近之時間及同一地點實行上開犯行，侵害乙
    ○○之身體法益，各行為之獨立性極為薄弱，且係出於同一傷
    害之犯意，依一般社會健全觀念，在時間差距上，顯難強予
    分開，應視為數個舉動之接續施行，合為包括之一行為予以
    評價，為接續犯，僅構成單純一罪。
四、被告係以一行為同時觸犯違反保護令罪、傷害罪，為想像競
    合犯，應依刑法第55條規定，從一重之傷害罪處斷。
五、被告及辯護人固主張被告於案發後留在現場，等待員警前來
    ，並於員警到場後自承為動手之人，符合刑法第62條自首要
    件云云（見本院卷第182、186、189至190、235頁）。惟按
    刑法第62條所定自首減刑，係以對於未發覺之犯罪，在有偵
    查犯罪職權之公務員知悉犯罪事實及犯人之前，向職司犯罪
    偵查之公務員坦承犯行，並接受法院之裁判而言。至其方式
    雖不限於自行投案，即託人代理自首或向非偵查機關請其轉
    送，亦無不可，但須向有偵查犯罪職權之公務員自承犯罪且
    有受裁判之事實，始生效力。苟職司犯罪偵查之公務員已知
    悉犯罪事實及犯罪嫌疑人後，犯罪嫌疑人始向之坦承犯行者
    ，為自白，而非自首（最高法院95年度台上字第375號、97
    年度台上字第5969號判決意旨參照）。經查，乙○○證稱：案
    發時有1名男性、1名女性路人走過來質問被告怎麼可以打人
    ？我就請他們報警，並稱我有保護令，捷運站站員就衝過來
    幫我報警、帶我到捷運站內，被告就刷過捷運閘門不見了，
    警察來後，被告從捷運月台下面上來，並稱因我拍他裸照，
    所以他動手打人等語（見偵29791卷第59頁），核與原審110
    年3月29日勘驗結果相符，有該筆錄及附件監視器錄影畫面
    翻拍照片1份（見訴275卷第48、99至111頁）在卷可參，參
    以擔服值班勤務員警接獲土城捷運站（非受理民眾110報案
    案件）致電土城分局土城派出所，表示在該站2號出口樓梯
    處有一起男女爭吵糾紛，該派出所乃通報巡邏員警前往處理
    。員警到場後，見乙○○在櫃檯處由捷運站人員陪同，警方先
    向乙○○了解狀況，後續被告出現，乙○○表示就是該男子，警
    方便陪同被告、乙○○返回該派出所，至被告當下有無跟員警
    自承傷害乙○○，因時間久遠無法記憶等情，有110年7月30日
    員警職務報告1份在卷可佐（見本院卷第203頁），可知案發
    時乙○○請路人、捷運站站員報警時，已告知其有保護令乙情
    ，經捷運站站員報警，員警據報到場，乙○○即向員警說明案
    發情形，待被告出現後隨即指認被告即為傷害之人，縱被告
    嗣後向員警坦承為動手傷害乙○○之人，僅屬自白而非自首。
    被告及辯護人主張本件應依自首規定減刑，恐有誤解，不可
    採信。
六、至被告及辯護人固均請求給予緩刑之宣告云云（見本院卷第
    190至192、237頁）。查被告前固未曾受因故意犯罪受有期
    徒刑以上之宣告者，有本院被告前案紀錄表1份在卷足憑，
    然審酌被告不思以理性溝通途徑解決與乙○○間之糾紛，迄今
    未能與乙○○達成民事和解、賠償乙○○所受損害、或獲得乙○○
    諒宥，且乙○○亦明確表明不願意給予被告緩刑之機會（見訴
    275卷第36頁，本院卷第171頁），難認經由緩刑程序得以矯
    正被告之偏差觀念，為使被告知所警惕，認其仍有接受刑罰
    教化之必要，難認以暫緩不執行為適當，已核與刑法第74條
    第1項所定宣告緩刑要件尚非相侔，爰不予宣告緩刑，被告
    及辯護人此部分主張，均無足採，併此敘明。
肆、駁回上訴之理由
    原審同上開有罪之認定，以被告上開犯行事證明確，適用家
    庭暴力防治法第61條第1款，刑法第277條第1項、第55條、
    第41條第1項前段等規定，並審酌被告無視法院依法核發之
    民事通常保護令，猶對乙○○施以違反保護令誡命之行為，致
    乙○○受有上開傷害，其行為應予非難；惟念其坦承犯行，態
    度尚可，兼衡其犯罪之動機、目的、手段、素行、大學畢業
    之智識程度、於警詢時自陳小康之家庭經濟狀況、領有身心
    障礙輕度證明及迄今尚未與乙○○達成和解獲得原諒等一切情
    狀，量處有期徒刑2月，並諭知易科罰金之折算標準。經核
    原審認事用法均無違誤，量刑亦屬妥適。被告提起上訴，主
    張應依刑法第62條自首規定減刑，及請求宣告緩刑云云，均
    無理由（已如前述），其上訴應予駁回。
據上論斷，應依刑事訴訟法第368條，判決如主文。
本案經檢察官歐蕙甄提起公訴，檢察官孫冀薇、羅松芳到庭執行
職務。
中　　華　　民　　國　　110 　年　　9 　　月　　28　　日
                  刑事第十二庭  審判長法　官  陳如玲
                                      法　官  魏俊明 
                                      法　官  蔡如惠
以上正本證明與原本無異。
如不服本判決，應於收受送達後20日內向本院提出上訴書狀，其
未敘述上訴之理由者並得於提起上訴後20日內向本院補提理由書
（均須按他造當事人之人數附繕本）「切勿逕送上級法院」。
                                      書記官  宗志強
中　　華　　民　　國　　110 　年　　9 　　月　　28　　日
附錄：本案論罪科刑法條全文
中華民國刑法第277 條第1項
傷害人之身體或健康者，處5 年以下有期徒刑、拘役或50萬元以
下罰金。
家庭暴力防治法第61條
違反法院依第14條第1項、第16條第3項所為之下列裁定者，為本
法所稱違反保護令罪，處3年以下有期徒刑、拘役或科或併科新
臺幣10萬元以下罰金：
一、禁止實施家庭暴力。
二、禁止騷擾、接觸、跟蹤、通話、通信或其他非必要之聯絡行
    為。
三、遷出住居所。
四、遠離住居所、工作場所、學校或其他特定場所。
五、完成加害人處遇計畫。